臺灣臺北地方法院民事判決　　　　　　 96年度建簡上字第7號
上　訴　人　渥特福工程有限公司
法定代理人　丙○
被上訴　人　尚揚營造有限公司
法定代理人　甲○○
訴訟代理人　黃豪志律師
上列當事人間請求給付工程款事件，兩造對於中華民國96年1月
19日台灣台北地方法院台北簡易庭95年度北建簡字第54號第一審
判決提起上訴，本院於96年11月5日言詞辯論終結，判決如下：
    主  文
上訴駁回。
第二審訴訟費用由上訴人負擔。
    事實及理由
一、上訴人起訴主張：上訴人於民國94年4月10日與被上訴人簽
    訂工程契約書，承攬「橫科里活動中心防水工程」，工程總
    價款為新台幣（下同）471,087元，上訴人已依約完成防水
    工程，經向被上訴人請求給付工程款452,900元，被上訴人
    即交付由訴外人圓傳企業有限公司（下稱圓傳公司）簽發，
    付款人為華南商業銀行大同分行，票面金額452,900元，發
    票日為95年3月1日，票據號碼為SC0000000號之支票乙紙，
    詎該支票經提示，竟遭退票，不獲付款，嗣上訴人以中研院
    郵局第119號存證信函，催告被上訴人給付工程款，被上訴
    人均置之不理。系爭工程自開標、議價、契約書完成、工地
    施工、發包及管理，雖由訴外人乙○○代表被上訴人完成，
    惟上訴人就系爭工程之一切施作，均以被上訴人為對象，且
    系爭防水工程完成後，所開立之發票請款亦向被上訴人為之
    ，若係被上訴人發包予訴外人乙○○，應由訴外人乙○○給
    憑證，而非由上訴人開立發票予被上訴人，況被上訴人業持
    前揭發票向國稅局報稅，足證確係被上訴人發包予上訴人。
    原審判決未詳審及此，為上訴人敗訴判決，有違經驗及邏輯
    法則，為此提起上訴。
二、被上訴人則以：被上訴人公司雖承攬汐止市橫科里活動中心
    新建工程進行施作，並將部份工程委由訴外人乙○○承作，
    惟嗣後訴外人乙○○委請上訴人續行細部工程部份，則非被
    上訴人所知悉之事，而上訴人於原審主張曾收受訴外人圓傳
    企業有限公司簽發票據號碼為SC 6564l32號之支票乙紙亦非
    事實，支票係訴外人乙○○所交付，而上訴人實係向乙○○
    承包工程，故上訴人如確有工程尾款尚未收執，依法自應逕
    向訴外人乙○○請求，被上訴人公司確已依法給付工程款項
    予訴外人乙○○，自無可能再對上訴人為給付。又被上訴人
    公司從未授權乙○○對外代表公司與上訴人簽訂任何契約，
    上訴人所提之系爭契約係嗣後由乙○○委請上訴人續行細部
    工程時所簽，再則其所用印章均非被上訴人公司之公司印章
    ，且訴外人乙○○並非被上訴人公司員工，是兩造並無任何
    承攬之法律關係。另證人丁○○證稱訴外人乙○○係被上訴
    人之現場負責人云云，惟被上訴人公司之現場監工應為黃泰
    岳等人，乙○○僅係被上訴人公司之下包承包商，再則縱係
    乙○○係被上訴人公司現場負責人，康男亦無權代理被上訴
    人公司與上訴人簽認任何承攬契約，況上訴人自始未主張本
    案有表見代理之適用，其上訴自無理由。
三、本件上訴人於原審聲明：被上訴人應給付上訴人452,900元
    ，及自支付命令送達翌日起至清償日止，按年息5％計算之
    利息。原審為上訴人敗訴之判決，上訴人不服提起本件上訴
    ，並於本院聲明：原判決廢棄，被上訴人應給付上訴人452,
    900元，及自支付命令送達翌日起至清償日止，按年息5％計
    算之利息。被上訴人於本院則聲明上訴駁回。
四、上訴人主張其於94年4月10日與被上訴人簽訂工程契約書，
    承攬「橫科里活動中心防水工程」，工程總價款為471,087
    元，其已依約完成工程，經向被上訴人請求給付工程款452,
    900元，被上訴人即交付由圓傳企業有限公司簽發，付款人
    為華南銀行大同分行，發票日為95年3月1日，票據號碼為
    SC0000000號之支票1紙，詎該支票經提示後，竟遭退票，不
    獲付款，尚積欠工程款452,900元等情，業據其提出工程合
    約書、支票及其退票理由單、統一發票等件為證。被上訴人
    則以上開情詞置辯。查：
（一）按當事人主張有利於己之事實者，就其事實有舉證之責任
      ，民事訴訟法第277條前段定有明文，上訴人依工程契約
      書請求被上訴人給付工程款，被上訴人既否認工程契約書
      之真正，應先由上訴人就系爭工程契約書為真正，負舉證
      之責任。
（二）依上訴人於原審所提出之系爭工程契約書（參本院95年度
      促字第32684號卷）所示，該契約立契約書人甲方尚揚營
      造有限公司僅蓋有「尚揚營造有限公司」及「甲○○」之
      章，並無自然人親自簽名之情形，上訴人於原審復陳稱：
      「簽約是在工地時把合約書交給乙○○」等語（見原審95
      年11月30日言詞辯論筆錄），僅足認上開印章係由訴外人
      乙○○所為，惟被上訴人業已否認其曾授權訴外人乙○○
      簽訂系爭工程契約書及該工程契約書上被上訴人公司名義
      印文之真正，則上訴人自應就系爭工程契約書之真正負舉
      證之責。然本院就系爭工程契約書上被上訴人公司名義大
      、小章之印文，與被上訴人公司變更登記表上所載被上訴
      人公司大、小章印文（參原審內台北市政府95年7月25日
      函覆被上訴人之被上訴人公司登記表所載，原審卷第21頁
      ）相互比對之結果，兩者顯不相符，上訴人又未提出其他
      證據證明系爭契約書上被上訴人公司名義之大、小章之真
      正，是上訴人所提出之系爭工契約已難認有形式上之證據
      力。
（三）上訴人復主張訴外人乙○○為代表被上訴人公司之現場負
      責人，並聲請傳訊證人丁○○。經查，證人丁○○到庭證
      稱：（「問：你是否知悉尚揚營造有限公司現場負責人為
      何人？」，「答：負責人換了好幾個，第一個是康枝萬，
      也不是負責人，應該是工地管工人的，第二個是黃泰岳，
      還有一個乙○○，後來還有一個朱技師，名字我不知道」
      「問：在工地工作日報表及監工日報表，甲方代理人簽字
      人為何人？」，答：「剛開始是康枝萬，後來朱技師也有
      簽，乙○○也有」等語（見本院卷第41、42頁），證人丁
      ○○並提出有康枝萬、乙○○簽名之施工日報表（見本院
      卷第46、47頁），依證人上開證詞及所提施工日報表，雖
      可認訴外人乙○○有於施工現場在場，並在施工日報表上
      簽名，惟證人亦證稱乙○○等人也不是負責人，應該是工
      地管工人的人，惟因被上訴人陳稱其與訴外人康枝萬簽立
      契約書，並由訴外人乙○○擔任連帶保證人，委由訴外人
      康枝萬、乙○○續作細部工程，業據被上訴人提出契約書
      為憑（見原審卷第19頁），則縱訴外人乙○○於現場施工
      時在場為現場負責人，並於施工日報表上簽名，僅足認乙
      ○○係基於與被上訴人間之契約關係而於施工日報表上簽
      名，尚難認訴外人乙○○有被授權以被上訴人名義與上訴
      人簽訂工程契約，亦難據此推認上訴人與被上訴人間成立
      工程契約。
（四）上訴人另陳稱其開立以被上訴人為買受人之發票，且被上
      訴人持上開發票報稅等語，並提出統一發票影本1紙為證
      （參原審卷第36頁）。然再轉包工程之次承攬人要求再承
      攬人逕以原始承攬人為買受人開立統一發票，資為再承攬
      人向次承攬人領取轉包工程款之憑證，乃商場交易上常有
      現象，為眾所周知之事實，此行為固可依稅捐稽徵法第44
      條規定科處罰鍰（司法院大法官會議第252號解釋參照）
      ，但不能因此即謂統一發票買受人欄上所記載之買受人即
      與開立該統一發票者有直接之契約關係。此外上訴人又未
      提出其他證據證明被上訴人曾向上訴人表示授與訴外人乙
      ○○任何代表權限或得以被上訴人代表人之身分與上訴人
      簽訂系爭契約之事實，則本件系爭工程契約書自難認已對
      被上訴人發生效力。
（五）至上訴人另請求函查汐止市公所就系爭工程有無驗收？被
      上訴人有無請款？被上訴人有無將系爭工程款給付訴外人
      乙○○？被上訴人是否有訴追訴外人乙○○或康枝萬等節
      。經查，被上訴人辯稱其有給付工程款項予乙○○，業據
      提出簽收資料、匯款單、現金支出傳票等件為憑（見本院
      卷第35至第38頁）。次查，本件上訴人應舉證者乃被上訴
      人曾向上訴人表示授與訴外人乙○○任何代表權限或得以
      被上訴人代表人之身分與上訴人簽訂系爭契約之事實，系
      爭工程有無驗收，被上訴人有無請款，被上訴人是否有追
      訴外人乙○○或康枝萬等節，尚均無從認定被上訴人有無
      授與代理權之事實，爰認無調查之必要，附此敘明。
五、綜上所述，上訴人未能舉證證明系爭工程契約書上被上訴人
    公司名義大、小章印文之真正，又未能舉證證明被上訴人授
    與訴外人乙○○代表權限而得以被上訴人名義與上訴人簽訂
    系爭契約之事實。從而，上訴人基於系爭工程契約之法律關
    係請求被上訴人給付452,900元，並自支付命令送達翌日起
    至清償日止按週年利率5％計算之利息，為無理由，不應准
    許。原審為上訴人敗訴之判決，並無不合。上訴意旨指摘原
    判決不當，求予廢棄改判，為無理由，應予駁回。
六、本件為判決之基礎己臻明確，兩造其餘之主張、陳述及其他
    所提證據，經本院斟酌後，均與判決結果無影響，亦與本案
    之爭點無涉，爰無庸逐一論述，併此敘明。
七、據上論結，本件上訴為無理由，依民事訴訟法第436條之1第
    3項、第449條第1項、第78條，判決如主文。
中　　華　　民　　國　　96　　年　　11　　月　　19　　日
                  民事第二庭  審判長法　官　黃蓓蓓
                                    法  官  楊代華
                                    法  官  吳淑惠
以上正本係照原本作成。
不得上訴
中　　華　　民　　國　　96　　年　　11　　月　　20　　日
                                    書記官  蔡凱如
